臺灣高雄地方法院民事判決　　　　　　　95年度訴字第2178號
原　　　告　丁○○
訴訟代理人　乙○○
　　　　　　己○○
　　　　　　丙○○
被　　　告　戊○○
被　　　告　有限責任高雄縣傑誠計程車運輸合作社
訴訟代理人　甲○○
上列當事人間請求損害賠償事件，本院於民國96年5 月9 日言詞
辯論終結，判決如下︰
    主  文
被告應連帶給付原告新台幣伍拾玖萬柒仟零柒拾陸元。
原告其餘之訴駁回。
訴訟費用由被告連帶負擔十分之七，餘由原告負擔。
本判決第一項原告以新臺幣壹拾玖萬玖仟零貳拾伍元供擔保後，
得假執行。但被告有限責任高雄縣傑誠計程車運輸合作社如以新
台幣伍拾玖萬柒仟零柒拾陸元為原告預供擔保後，得免為假執行
。
原告其餘假執行之聲請駁回。
    事實及理由
一、本件被告經合法通知，均未於言詞辯論期日到場，核無民事
    訴訟法第386 條所列各款情形，爰依原告之聲請，由其一造
    辯論而為判決。
二、原告主張：被告戊○○服務於被告有限責任高雄縣傑誠計程
    車運輸合作社（下稱傑誠合作社），擔任計程車司機之工作
    。於民國95年2 月12日16時50分許，被告戊○○駕駛車號39
    0-MK營業小客車停車在高雄縣鳳山市○○路80號前（車頭向
    北），適原告丁○○騎乘車號XYT-596 號機車，沿新甲路由
    南往北行經該處時，被告戊○○竟疏未注意，貿然開啟上開
    計程車左前車門，因而擦撞原告機車之右側車身，致原告人
    車倒地，並受有右踝開放粉碎性骨折、右第三趾截斷及尾椎
    骨折之傷害，被告戊○○自應依侵權行為規定，負損害賠償
    責任。另被告戊○○受僱於被告傑誠合作社，被告傑誠合作
    社亦應依民法第188 條第1 項前段規定，負連帶損害賠償責
    任。而原告因本件車禍，共支出：(1)醫療費用新臺幣（下同
    ）50,000元(2)看護費用90,000元(3)復健費用50,000元(4)工作
    所得損失180,000 元(5)勞動能力損失200,000 元(6)機車修理
    費用4,500 元，且原告因本件車禍受傷，受有精神上之痛苦
    ，請求精神慰藉金300,000 元，以上金額合計874,500 元。
    原告爰依侵權行為之法律關係提起本訴，並聲明：(1)被告應
    連帶給付原告874,500 元。(2)原告願供擔保請准宣告假執行
    。
三、被告傑誠合作社則抗辯：被告戊○○有加入合作社，係伊合
    作社社員，但合作社僅係提供驗車、換牌照等業務，合作社
    並沒有僱用被告戊○○，自不須與被告戊○○負連帶賠償責
    任等語，並聲明：(1)原告之訴駁回，(2)如受不利判決，被告
    傑誠合作社願供擔保請准宣告免為假執行。
四、被告戊○○未於言詞辯論期日到場，前亦未提出書狀作何聲
    明或陳述。
五、原告主張上開被告戊○○於上揭時、地，駕駛上開計程車，
    於停車時因疏失，貿然開啟計程車左前車門，致原告受有上
    揭傷害之事實，業據被告戊○○於本院95年度交簡字第1594
    號業務過失傷害案件（下稱刑事案件）之警訊中供認屬實，
    並有道路交通事故現場圖1 份、案發現場照片16張、道路交
    通事故調查報告表（一）、（二）各1 份及高雄醫學大學附
    設中和紀念醫院診斷證明書1 份附卷可憑，且被告傑誠合作
    社對上開事實亦不爭執，是原告主張之上揭事實，自堪認為
    真實。
六、按汽車行駛時，駕駛人應注意車前狀況及兩車併行之間隔，
    並隨時採取必要之安全措施；汽車臨時停車或停車，開啟或
    關閉車門時，應注意行人、其他車輛，並讓其先行，道路交
    通安全規則第94條第3 項、第112 條第3 項分別定有明文。
    本件被告戊○○係駕駛上開計程車，於停車時開啟左前車門
    ，因而與當時經過該處之原告機車右側車身及原告右腳發生
    碰撞，致原告受有上揭傷害等情，業據原告及被告戊○○於
    刑事案件警訊中陳述屬實，且依卷附案發現場照片，被告戊
    ○○計程車之撞擊點係左前車門之下方，原告機車撞擊點則
    係機車右下方車身（分見編號7 、8 、11之照片），足認被
    告戊○○係於停車後，開啟左前車門時，未注意原告機車並
    禮讓其先行，卻貿然開啟車門，致左前車門碰撞原告之機車
    ，使原告受有上揭傷害，且原告所受之傷害與被告戊○○之
    過失行為間亦有相當因果關係，參照上揭法條規定，被告戊
    ○○應負過失之責任甚明。又被告戊○○上開駕車行為，經
    刑事庭調查結果，亦認定被告戊○○應負過失責任，而依業
    務過失傷害罪判處有期徒刑3 月確定，有本院95年度交簡字
    第1594號刑事簡易判決1 份在卷可稽，並經本院依職權調取
    該案全卷查明屬實。綜上，原告主張被告戊○○就車禍事故
    發生應負過失責任，應可採信。
七、按受僱人因執行職務，不法侵害他人之權利者，由僱用人與
    行為人連帶負損害賠償責任，民法第188 條第1 項前段分別
    定有明文。又該條所規定僱用人之連帶賠償責任，係為保護
    被害人，避免被害人對受僱人請求賠償，有名無實而設，故
    所謂受僱人，並不以事實上有僱傭契約者為限，凡客觀上被
    他人使用，為之服勞務而受其監督者，均屬受僱人。換言之
    ，依一般社會觀念，若其人確有被他人使用，為之服勞務而
    受其監督之客觀事實存在，自應認其人為該他人之受僱人。
    本件被告傑誠合作社雖抗辯：合作社僅係提供驗車、換牌照
    等業務，合作社並沒有僱用被告戊○○等語，惟查，依卷附
    被告傑誠合作社之章程第6 條規定：「本社社員以在本社組
    織區域內居住之已領有個人經營計程車客運業營業執照或具
    備左列各項資格，欲經營個人計程車客運業者為合格：一、
    年齡20歲以上，65歲以下。二、在組織區域內設有戶籍並領
    有本縣有效之營業小客車駕駛人執業登記證。三、持有小型
    車執業駕駛執照，如持有小型車以上執業駕駛執照者，也可
    申請入社。四、領有殘障手冊者申請入社不受年滿20歲以上
    之限制。」；第7 條規定：「有左列情事之1 者，不得加入
    本社為社員：一、曾受吊銷駕駛執照之處分，經重新考領執
    業駕駛執照未滿1 年者。二、經營計程車客運業、計程車客
    運服務業或受僱為其他汽車運輸業駕駛人者。三、已加入其
    他計程車運輸合作社為社員者。四、褫奪公權者。五、宣告
    破產者。六、吸用鴉片或其他代用品者。」（見本院卷第75
    頁），且計程車運輸合作社設置管理辦法第31條規定：「計
    程車運輸合作社應訂定社員自律公約，並督導社員遵守。」
    ，足見被告傑誠合作社之社員，須具備一定資格，且其加入
    係經過被告傑誠合作社之選任，並須受其監督。而本件被告
    戊○○係傑誠合作社之社員，為被告傑誠合作社所不爭執，
    是被告戊○○係經過被告傑誠合作社之選任而成為其社員，
    且被告戊○○上開計程車汽車行照之服務公司或承租人欄上
    亦載明「有限責任傑誠計程車運輸合作社」（見本院卷第20
    頁），綜上，客觀上堪認被告戊○○係為被告傑誠合作社服
    勞務，並受其指揮監督，二者間有僱傭關係存在，被告傑誠
    合作社抗辯其與被告戊○○並無僱傭關係云云，不足為採。
    又本件車禍發生當時，被告戊○○係駕駛計程車而執行載運
    乘客之業務，是依民法第188 條第1 項前段之規定，被告傑
    誠合作社自應與被告戊○○就原告所受之損害負連帶賠償責
    任。
八、按因故意或過失，不法侵害他人之權利者，負損害賠償責任
    ；汽車、機車或其他非依軌道行駛之動力車輛，在使用中加
    損害於他人者，駕駛人應賠償因此所生之損害；不法侵害他
    人之身體或健康者，對於被害人因此喪失或減少勞動能力或
    增加生活上之需要時，應負損害賠償責任；不法侵害他人之
    身體、健康、名譽、自由、信用、隱私、貞操、或不法侵害
    其他人格法益而情節重大者，被害人雖非財產上之損害，亦
    得請求賠償相當之金額；不法毀損他人之物者，被害人得請
    求賠償其物因毀損所減少之價額，民法第184 條第1 項前段
    、第191 條之2 前段、第193 條第1 項、第195 條第1 項及
    第196條分別定有明文。本件原告因本件車禍受有上述傷害
    ，其所受之傷害與被告戊○○之過失行為間，亦具有相當因
    果關係，則原告依上開規定請求被告負連帶損害賠償責任，
    於法有據。茲就原告得請求損害賠償之項目及金額，分述如
    下：
(一)醫療費用：
    原告主張其於車禍發生後至醫院治療，醫療費用共支出50,0
    00元一節，業據原告提出醫療費用收據8紙為證，被告傑誠
    合作社對上開收據之真正亦不爭執，惟上開收據扣除健保給
    付部分，原告自行支出之金額合計僅為37,883元，故原告所
    請求之醫療費用在37,883元之範圍內應予准許，逾此部分之
    請求則無理由，不應准許。
(二)復健費用：
    原告主張其車禍出院後，需至醫院或順風中醫診所復健，復
    健費用超過50,000元等語，惟為被告傑誠合作社所否認，且
    原告並未提出任何證據證明其確有上開支出，此部分原告之
    主張難信為真，不應准許。
(三)看護費用：
    原告主張其因本件車禍受傷，第1個月完全無法行動，需請
    全天看護，第2 個月白天仍需要請看護幫助其行動，晚上則
    不需要，故第2 個月請半天看護，每天看護費用2,000 元，
    合計看護費用為90,000元（計算式：2,000*30+1,000*30 ＝
    90,000）等語，並提出看護費用收據1 份為證（見本院卷第
    66頁），被告傑誠合作社對此收據之真正並不爭執。經查，
    依卷附原告之高雄醫學大學附設中和紀念醫院診斷證明書醫
    師矚言欄所載：「民國95年2 月12日入院接受清創及骨折內
    固定，95年2 月23日出院共住院12天，宜看護照顧1 個月。
    」，足認依原告之傷勢，原告應僅需1 個月之看護照顧，且
    原告主張其每日支出看護費2,000 元，亦合於常情，故就原
    告所主張第1 個月看護費用60,000元部分為有理由，應予准
    許，逾此部分之請求則無理由，不應准許。
(四)工作所得損失：
    原告主張其因本件車禍受傷，致3 個月無法工作，以事發時
    原告工作所得每個月為60,000元計算，工作所得損失合計18
    0,000 元等語，惟為被告傑誠合作社所否認。經查，原告主
    張其因車禍受傷，致3 個月無法工作一節，經本院依原告所
    受傷勢，函詢高雄醫學大學附設中和紀念醫院原告是否於3
    個月內無法工作，該院回函稱：原告3 個月無法工作應屬合
    理範圍等語，此有該院95年11月21日高醫附秘字第09500038
    71號函文1 份在卷可憑（見本院卷第101 頁），是原告主張
    其因車禍受傷致3 個月無法工作，應可採信。惟就原告工作
    收入部分，原告雖主張其係在鳳山市果菜市場從事蔬果批發
    生意，月收入60,000元，並提出零批場場地使用合約書及其
    公證書各1 份、估價單7 份、鳳山市果菜市場電費分攤額通
    知單1 份管理費收據1 份（見本院卷第21頁至第25頁、第68
    頁、第108 頁背面）為證，惟上開證據並無法證明原告每月
    確有60,000元之工作收入，然原告有正常工作能力應可認定
    ，本院爰依勞動基準法第21條第2 項規定，以法定基本工資
    15,840元，為原告之工作收入，是原告3 個月工作損失合計
    為47,520元（計算式：15,840*3＝47,520）。逾此部分之請
    求則無理由，不應准許。
(五)勞動能力損失：
    原告主張其因本件車禍，致受有右足第三趾截斷及尾椎骨折
    之傷害，原告不能拉動或太勞累，以事故發生時原告為53歲
    起算至60歲退休時止共7 年，每月勞動能力損失為30000 元
    ，原告爰於200,000 元之範圍內請求勞動能力損失等語。經
    查，依原告所提高雄醫學大學附設中和紀念醫院診斷證明書
    1 份所載，原告確因本件車禍而受有右踝開放粉碎性骨折、
    右第三趾截斷及尾椎骨折之傷害，經本院函請該院依原告上
    開診斷證明書所載之傷勢，原告所喪失勞動能力之程度及比
    例為何，該院於96年4 月10日以高醫附行字第0960000957號
    函覆稱：因原告自95年4 月25日後即未再就診，故喪失勞動
    能力之程度或比例無法判定等語，是原告係因嗣後未再至醫
    院就診，醫院始無法判定原告之喪失勞動能力之程度，惟原
    告確實受有右第三趾截斷之傷害，則屬事實。本院審酌，依
    原告於本院中陳述：其係在鳳山市果菜市場從事蔬果批發生
    意等語，可認係屬勞力之工作性質，而依勞工保險條例第53
    條第1 項所規定之勞工保險殘廢給付標準表，原告所受右第
    三趾截斷之傷害，應符合該給付標準表第131 項所規定：「
    一足第一趾及第二趾以外之任何足趾中，有一趾或二趾殘缺
    者」，屬第14級之殘廢等級，另考量原告受傷時為52歲（原
    告為42年11月22日生），已屬中年，及其從事蔬果批發生意
    之工作等情狀，認原告之喪失勞動能力之程度以15％為適當
    。又原告主張請求其自受傷時起至法定退休年齡60歲止之勞
    動能力損失，惟原告已請求其自受傷時起3 個月之工作所得
    損失，已如上述，是此部分自不得再重覆請求勞動能力之損
    失，則原告得請求勞動能力損失之期間為自95年5 月12日起
    至起至102 年11月22日（即原告60歲）止，合計7 年6 月又
    10日（即90又1/3 個月），以勞工每月最低基本工資15,840
    元計算，原告得請求之勞動能力損失合計為214,632 元（計
    算式：15,840*15 ％*90 又1/3 個月=214,632），而原告請
    求之勞動能力損失為200,000 元，並未逾上開金額，自應准
    許。
(六)機車修理費用：
    按物被毀損時，被害人除得依民法第196 條請求賠償外，並
    不排除民法第213 條至第215 條之適用。依民法第196 條請
    求賠償物被毀損所減少之價額，得以修復費用為估定之標準
    ，但以必要者為限（例如：修理材料以新品換舊品，應予折
    舊），有最高法院77年度第9 次民事庭會議決議（一）可資
    參照。本件原告主張其所有上開機車因本件車禍受損，共支
    出修理費用4,500 元（其中機車零件部分為3,810 元，工資
    部分則為690 元）等語，業據原告提出估價單1 份為證（見
    本院卷第108 頁背面），且為被告傑誠合作社所不爭執，惟
    查，原告機車係90年11月出廠，至車禍發生時間95年2 月12
    日已4 年3 個月，此有該機車之行車執照1 份在卷可憑（見
    本院卷第94頁），而原告機車零件更換係以新品換舊品，是
    計算材料零件之損害賠償額時自應扣除折舊部分始屬合理，
    本院爰依行政院所頒固定資產耐用年數表及固定資產折舊率
    之規定為標準，機車之耐用年數為3 年，故原告機車之零件
    材料已完全折舊，其殘價為953 元（依據營利事業所得稅查
    核準則第95條第7 項就折舊部分之規定，計算式：殘價＝取
    得成本/ （耐用年數+1），即3,810/（3+1） ＝953） ，再
    加上原告機車修理工資690 元，合計原告得請求之機車修理
    費用為1,673 元，原告逾此部分之請求則無理由，不應准許
    。
(六)精神慰撫金：
    查原告學歷為鳳山高商畢業，於車禍發生前係從事蔬果批發
    生意，名下財產有房屋、土地各1 筆及賓士牌汽車1 部；被
    告戊○○案發時之職業為計程車司機，名下財產有汽車1部
    ；被告傑誠合作社之股金總額為650,000 元等情，業據原告
    陳述在卷，並有原告之戶籍謄本1 份、高雄縣政府合作社登
    記證1 份、稅務電子閘門財產所得調件明細表2 份在卷可參
    （分見本院卷第37頁、第102 頁、第109 頁），堪認屬實。
    本院爰審酌原告上述傷勢情形尚屬嚴重、被告戊○○過失之
    情節及兩造之身份、地位、教育程度、經濟能力等一切情狀
    ，認原告請求之精神慰撫金額以250,000 元為適當，應予准
    許，逾此部分之請求則屬無理由，應予駁回。
(七)綜上所述，原告可向被告請求之損害賠償金額，包含醫療費
    用37,883元、看護費用60,000元、工作所得損失47,520元、
    勞動能力損失200,000 元、機車修理費用1,673 元及精神慰
    撫金250,000 元等，合計597,076 元。從而，原告依據侵權
    行為之法律關係，請求被告應連帶賠償597,076 元，為有理
    由，應予准許，逾此部分之請求則無理由，應予駁回。
九、本件原告及被告傑誠合作社均陳明願供擔保，請准宣告假執
    行及免為假執行，就原告勝訴部分，經審酌均無不合，爰分
    別酌定相當擔保金額，准許之，至原告敗訴部分，其假執行
    之聲請已失所附麗，併予駁回。
十、據上結論：本件原告之訴為一部有理由，一部無理由，依民
    事訴訟法第385 條第1 項前段、第79條、第85條第2 項、第
    390 條第2 項、第392 條第2 項，判決如主文。
中　　華　　民　　國 　　96　　年　　5　　月　　23　　日
                     民事鳳山分庭審判長法  官   朱玲瑤
                                       法  官   許政賢
                                       法  官   呂憲雄
正本證明係照原本作成。
如不服判決，應於送達後二十日內，向本院提出上訴狀並表明上
訴理由，如於判決送達前提起上訴者，應於判決送達後十日內補
提上訴理由書（須附繕本）。
中　　華　　民　　國 　　96　　年　　5　　月　　23　　日
                                       書記官   李文廣
